【裁判字號】    95,訴,1350
【裁判日期】    951011
【裁判案由】    毒品危害防制條例
【裁判全文】
臺灣臺中地方法院刑事判決              95年度訴字第1350號
公  訴  人  臺灣臺中地方法院檢察署檢察官
被      告  丙○○
                    （另案於臺灣臺中監獄執行中）
選任辯護人  張淑琪律師
上列被告因毒品危害防制條例案件，經檢察官提起公訴（九十四
年度偵字第七二八九號、第一○九五八號），本院判決如下：
    主    文
丙○○販賣第一級毒品，處有期徒刑柒年陸月，扣案之海洛因肆
包（淨重陸點柒壹公克，空包裝重貳點零柒公克）沒收銷燬之，
行動電話（含行動電話門號0000000000號之ＳＩＭ卡
）壹支、夾鍊袋壹包、藥杓壹支、分裝袋伍包、電子磅秤壹台、
搗藥器壹組，均沒收，販賣第一級毒品所得新臺幣壹仟伍佰元沒
收，如全部或一部不能沒收時，以其財產抵償之；又販賣第二級
毒品，處有期徒刑肆年，扣案之甲基安非他命壹包（含袋重貳拾
壹點捌參公克）沒收銷燬之，行動電話（含行動電話門號000
0000000號之ＳＩＭ卡）壹支、夾鍊袋壹包、藥杓壹支、
分裝袋伍包、電子磅秤壹台、搗藥器壹組，均沒收，販賣第二級
毒品所得新臺幣壹仟伍佰元沒收，如全部或一部不能沒收時，以
其財產抵償之。應執行有期徒刑拾壹年肆月，扣案之海洛因肆包
（淨重陸點柒壹公克，空包裝重貳點零柒公克）、甲基安非他命
壹包（含袋重貳拾壹點捌參公克），均沒收銷燬之，行動電話（
含行動電話門號0000000000號之ＳＩＭ卡）壹支、夾
鍊袋壹包、藥杓壹支、分裝袋伍包、電子磅秤壹台、搗藥器壹組
，均沒收，販賣第一、二級毒品所得計新臺幣參仟元沒收，如全
部或一部不能沒收時，以其財產抵償之。
    犯罪事實
一、丙○○意圖牟利，基於販賣第一級毒品海洛因之犯意，於民
    國九十四年一月二十六日四時十四分許，由丁○○以其所使
    用之行動電話門號0000000000號傳送簡訊「我還
    要一樣『女的』。我等下會在漢口路跟美華街。我順道拿一
    個包包給你。保證你老婆一定喜歡，對了，用強一點，謝謝
    ，如果沒有，不要用太差的。」等文字至丙○○所使用之行
    動電話門號0000000000號後，而丙○○遂於同日
    某時，在臺中市○○路與美華街口附近，以每小包（不詳重
    量）新臺幣（下同）一千五百元之代價販賣第一級毒品海洛
    因予丁○○一次。丙○○又另行起意，基於販賣第二級毒品
    甲基安非他命（起訴書誤載為安非他命）之犯意，於九十四
    年一月二十六日六時五十三分，由丁○○以其所使用之行動
    電話門號0000000000號撥打丙○○所使用之行動
    電話門號0000000000號聯絡後，丙○○則於同日
    某時，在臺中市某處以每包（含袋重約十三點八公克）一千
    五百元之代價，販賣第二級毒品甲基安非他命給丁○○一次
    。嗣分別於(一)九十四年四月十一日六時許，在臺中市○○路
    為警查獲（起訴書誤載為九十四年四月十四日下午四時許）
    ，而於同日十六時許由警方持本院核發之搜索票至丙○○位
    於臺中市○○路四五四號二十樓之二十一室住處執行搜索，
    並扣得其所有供聯絡販賣毒品用之行動電話（含行動電話門
    號0000000000號之ＳＩＭ卡）一支、夾鏈袋一包
    及藥勺一支。(二)同年七月一日三時許（起訴書誤載為下午三
    時許），在臺中市○○路九二三之二號「集集茶行」內為警
    查獲經本院通緝之丙○○，經其同意後，為警分別在丙○○
    身上之皮包、其所使用之車牌號碼二Ｖ－一○三九號自小客
    車車內及其位於臺中市○○○路○段一○五號十六樓之十九
    居所內進行搜索，並扣得海洛因四包（淨重六點七一公克，
    空包裝重二點零七公克）、甲基安非他命一包（含袋重二十
    一點八三公克）、供販賣毒品用之分裝袋五包、電子磅秤一
    個、搗藥器一組等物。
二、案經臺中市警察局、臺中縣警察局霧峰分局及海巡署海岸巡
    防總局中部地區巡防局報請臺灣臺中地方法院檢察署檢察官
    偵查起訴。
    理    由
壹、證據能力之說明：
一、按被告以外之人於審判外之言詞或書面陳述，除法律有規定
    者外，不得作為證據，刑事訴訟法第一百五十九條第一項定
    有明文。證人在陳述過去之事實，該陳述是否真實，涉及證
    人之知覺、記憶、表達能力及真誠性。而證人知覺及記憶的
    瑕疵、表達之不精確，均有可能造成事實的扭曲，又證人可
    能礙於情面而未完全陳述事實原委，亦可能為了迴護某人，
    刻意為不實或扭曲之陳述，或者為了陷害他人，捏造虛偽之
    證詞。證人陳述過去事實既可能有如此嚴重之瑕疵及真誠性
    的問題，唯有透過具結及詰問程式之後，確認證人之陳述並
    無前述瑕疵，其證詞始能採信。傳聞證據除法律所規定之例
    外，其不能採為證據之原因即在於證人於審判外之陳述並未
    經具結程序以擔保其陳述之可信度，亦無法以詰問方式發現
    證人可能有的知覺、記憶、表達之瑕疵及證人之真誠性。證
    人審判外之陳述，雖未經詰問或具結，但有時在特殊的情形
    下，該證人的陳述，依據經驗法則，可相信為真實，傳聞法
    則乃例外承認得為證據。而被告以外之人於檢察事務官、司
    法警察（官）調查中之陳述（含言詞陳述及書面陳述），性
    質上屬傳聞證據，且一般而言，其等多未作具結，所為之供
    述，得否引為證據，素有爭議。惟依刑事訴訟法第二百二十
    八條第二項，法院組織法第六十六條之三第一項第二款之規
    定，檢察事務官有調查犯罪及蒐集證據與詢問告訴人、告發
    人、被告、證人或鑑定人之權限；刑事訴訟法第二百二十九
    條至第二百三十一條之一亦規定司法警察官、司法警察具有
    調查犯罪嫌疑人犯罪情形及蒐集證據等職權，若其等所作之
    筆錄毫無例外地全無證據能力，當非所宜。再者，如被告以
    外之人於檢察事務官、司法警察（官）調查中之陳述，係在
    可信之特別情況下所為，且為證明犯罪事實之存否所必要，
    而於審判程序中，發生事實上無從為直接審理之原因時，仍
    不承認該陳述之證據適格，即有違背實體真實發見之訴訟目
    的。為補救採納傳聞法則，實務上所可能發生蒐證困難之問
    題，爰參考日本刑事訴訟法第三百二十一條第一項第三款之
    立法例，增訂本條，於本條所列死亡、身心障礙致記憶喪失
    或無法陳述、滯留國外或所在不明而無法傳喚或傳喚不到或
    到庭後無正當理由拒絕陳述等情形下，承認該等審判外之陳
    述，得採為證據。
二、次按被告以外之人於檢察事務官、司法警察官或司法警察調
    查中所為之陳述，基於實體發現真實之訴訟目的，依第一百
    五十九條之二規定，如與審判中之陳述不符時，經比較結果
    ，其先前之陳述，相對「具有較可信之特別情況」，且為證
    明犯罪事實存否所「必要」者，或於審判中有第一百五十九
    條之三所列死亡等原因而無法或拒絕陳述之各款情形之一，
    經證明其調查中所為陳述絕對「具有可信之特別情況」，且
    為證明犯罪事實之存否所「必要」者，亦例外地賦與證據能
    力。是所謂「顯有不可信性」、「相對特別可信性」與「絕
    對特別可信性」，係指陳述是否出於供述者之真意、有無違
    法取供情事之信用性而言，故應就偵查或調查筆錄製作之原
    因、過程及其功能等加以觀察其信用性，據以判斷該傳聞證
    據是否有顯不可信或有特別可信之情況而例外具有證據能力
    ，並非對其陳述內容之證明力如何加以論斷，二者之層次有
    別，不容混淆（最高法院九十四年度臺上字第六二九號判決
    意旨參照）。故所謂「具有可信之特別情況」，應係指法院
    應衡量警詢時陳述之外部狀況以及陳述人之內部心理狀態等
    一切情狀，包括陳述人於先前之陳述時是否有其親人、陳述
    人選任之辯護人或社工人員等人陪同陳述人在場，而足認陳
    述人不僅可符合排除非法手段取證之陳述任意性，且其於警
    詢時之陳述更因上揭人等陪同下所營造之心理安全氛圍，而
    使其陳述具有可信之特別情況；又陳述人係以出於主動自願
    之方式赴警局或地檢署說明案情，而可排除陳述人先前之陳
    述未受司法警察逮捕或拘提等強制處分之不良影響，亦屬判
    斷是否較可信之特別情況之基準。至被告以外之人之陳述有
    無前後矛盾或與事實不符之情形，應僅屬證明力高低之範疇
    ，尚非其陳述是否得為證據之認定依據。
三、本件檢察官提出證人丁○○、甲○○於警詢筆錄之陳述為證
    ，惟被告丙○○否認有證據能力，茲分別說明如下：
  (一)無證據能力部分：
    本件證人甲○○於九十四年四月十一日在臺中市警察局刑警
    隊所為之警詢筆錄（見臺灣臺中地方法院檢察署九十四年度
    偵字第七二八九號偵查卷第一一頁至第一三頁），因其為被
    告以外之人，且該陳述係於司法警察前所為，性質上屬傳聞
    證據，除有刑事訴訟法第一百五十九條之一至第一百五十九
    條之五及第二百零六條所規定有證據能力之情形外，原則上
    並無證據能力。惟證人甲○○上開警詢筆錄之製作原因，係
    因被告丙○○被警方查獲後，被告丙○○打電話要其至臺中
    市警察局第五分局等情，業據證人甲○○於本院審理時證述
    明確（見本院卷第七七頁），核與證人甲○○於警詢時所證
    稱：警方於九十四年四月十一日十六時十分許在臺中市警察
    局第五分局刑事組帶伊到案等情節相符合（見臺灣臺中地方
    法院檢察署九十四年度偵字第七二八九號偵查卷第一二頁）
    ，可見證人甲○○並非因涉有犯罪嫌疑而經警方通知其到案
    說明並製作警詢筆錄，乃因被告丙○○聯絡其到警局時，始
    由警方對其詢問並製作警詢筆錄，又證人甲○○於九十四年
    四月十一日十六時十分許即已至臺中市警察局刑警隊，卻遲
    至同日二十一時許始開始製作警詢筆錄，則證人甲○○雖非
    遭警逮捕，然其停留於臺中市警察局刑警隊內相隔達近五小
    時之久，始開始製作警詢筆錄，此段停留之時間，顯足以影
    響其自由意願之意識。再參以證人甲○○於警詢時證稱：伊
    不知道丙○○販賣毒品給誰，亦不知道丙○○向何人購買毒
    品等語（見臺灣臺中地方法院檢察署九十四年度偵字第七二
    八九號偵查卷第一二頁），證人甲○○於警詢時僅泛稱：伊
    生完孩子回到住處才知道丙○○有在販毒等語（見臺灣臺中
    地方法院檢察署九十四年度偵字第七二八九號偵查卷第一二
    頁），惟對於被告丙○○販賣之毒品對象及毒品來源均不知
    情，且未敘及被告丙○○販賣毒品之種類、金額及時間，亦
    未陳述其如何得知被告丙○○販賣毒品，實有悖於常情。公
    訴人雖以證人甲○○當時係被告丙○○之女友，且為被告丙○○懷有身孕，而認證人甲○○不至於誣陷被告丙○○，其
    於警詢之證述應具有特別可信之情況等語，惟證人甲○○製
    作警詢筆錄時外部狀況及內部心理狀態，已如上述，實難據
    此遽而推論其於警詢時之證述具有有特別可信之情況。故證
    人甲○○於警詢時之證述既無具有特別可信之情形，依據前
    開說明，應無證據能力。
  (二)有證據能力部分：
    本案證人丁○○經本院合法傳喚而無正當理由未到庭，且經
    拘提，仍未到庭，觀其於警詢中之陳述，並無刑求、恐嚇或
    違背其個人自由意志而陳述之情形，且證人丁○○於警詢中
    之供述對被告丙○○有否涉案具有關聯性及特別可信之情況
    ，亦無顯無不可信之情事，且為證明本案犯罪事實存在所必
    要，依據上開說明，當有證據能力。
貳、認定犯罪事實所憑之證據及論罪科刑：
一、訊據被告丙○○矢口否認有何販賣第一級、第二級毒品之犯
    行，辯稱：我沒有販賣第一級、第二級毒品，丁○○的警詢
    筆錄不實在，「阿聰」、「阿偉」、「阿強」、「月林」只
    有綽號，我的記憶不是很清楚，警方查扣有關我的毒品，都
    是我自己要吸食的等語。經查：
  (一)被告丙○○於上開時地販賣第一級毒品海洛因、第二級毒品
    甲基安非他命予丁○○之事實，業據證人丁○○於警詢時證
    述明確，據其證稱：伊向綽號「阿全」之丙○○購買海洛因
    及安非他命，每次購買皆以海洛因一千五百元購買一小包，
    安非他命亦同，伊都以0000000000號電話打給丙○○購買毒品，簡訊中「女的」是海洛因，是伊跟丙○○購
    買毒品的代號，伊在電話中談到「男朋友」指的是要跟丙○○買安非他命等語（見臺灣臺中地方法院檢察署九十四年度
    偵字第七二八九號偵查卷第一五頁至第一七頁），而行動電
    話門號0000000000號係被告丙○○所使用之門號
    ，行動電話門號0000000000號係證人丁○○所使
    用之門號等情業據被告自承在卷，且證人丁○○於九十四年
    一月二十六日四時十四分許，以其所使用之行動電話門號0
    000000000號傳送簡訊「我還要一樣『女的』。我
    等下會在漢口路跟美華街。我順道拿一個包包給你。保證你
    老婆一定喜歡，對了，用強一點，謝謝，如果沒有，不要用
    太差的。」等文字至被告丙○○所使用之行動電話門號00
    00000000號，以及同日六時五十三分，以其所使用
    之行動電話門號0000000000號撥打被告丙○○所
    使用之行動電話門號0000000000號聯絡購買第二
    級毒品甲基安非他命等情，亦有證人丁○○所使用行動電話
    門號0000000000號之通信監察譯文表二紙在卷可
    稽（見臺灣臺中地方法院檢察署九十四年度偵字第七二八九
    號偵查卷第一九頁、第二○頁），再參以證人丁○○於九十
    四年四月九日，在臺中市○○路上施用第一級毒品海洛因及
    第二級毒品安非他命，於同年月十二日十三時十分許，在臺
    中市○村路○段二六九號五樓美之旅旅館五○五室為警查獲
    ，經本院裁定送觀察、勒戒後，因有繼續施用毒品之傾向，
    再由本院以九十四年度毒聲字第七五五號裁定，令入戒治處
    所施以強制戒治，而於九十五年三月二十二日因無繼續強制
    戒治之必要而釋放出所，並由臺灣臺中地方法院檢察署檢察
    官以九十五年度戒毒偵字第五六號為不起訴處分等情，此有
    臺灣臺中地方法院檢察署檢察官九十五年度戒毒偵字第五六
    號不起訴處分書一紙在卷可參，可見證人丁○○確有施用毒
    品之習性，益見證人丁○○之上開證述，並非子虛，顯見被
    告確有販賣第一級、第二級毒品予證人丁○○之事實無訛。
    再者，扣案之白色粉末四包、白色結晶一包經送鑑定結果確
    為毒品海洛因及甲基安非他命，此有法務部調查局鑑定通知
    書一紙、行政院衛生署管制藥品管理局檢驗成績書管檢字第
    ○九四○○○七四一九號一份在卷可稽，其為鑑定機關以精
    密儀器測試後所得之結論，自可憑信，此外復有監聽譯文等
    在卷可稽，並有行動電話（含行動電話門號0000000
    000號之ＳＩＭ卡）一支、夾鍊袋一包、藥杓一支、分裝
    袋五包、電子磅秤一台、搗藥器一組扣案可資佐證，被告上
    開所辯，顯為圖卸之詞，不足採信。
  (二)辯護意旨雖以證人丁○○九十四年四月十二日為警查獲時，
    並未扣得第二級毒品安非他命，現場雖有摻有海洛因之香菸
    一支，但該香菸並未送鑑定是否含有海洛因成分，且證人丁○○當時所採集尿液之檢驗報告亦無附卷，因認並無證據證
    明證人丁○○有施用及持有第一級毒品海洛因及第二級毒品
    安非他命云云，然證人丁○○於九十四年四月間因施用第一
    、二級毒品，經本院裁定送觀察勒戒及強制戒治後，復經臺
    灣臺中地方法院檢察署檢察官以九十五年度戒毒偵字第五六
    號為不起訴處分等情，如前所述，辯護意旨此部分之質疑，
    洵屬無據。
  (三)辯護意旨又以警方於九十四年四月十一日搜索被告丙○○位
    於大雅路之租屋處，所查扣之物品經檢驗後，並無第一級毒
    品海洛因、第二級毒品安非他命成分，而認被告丙○○既未
    持有第一級毒品海洛因及第二級毒品安非他命，如何能販賣
    云云，警方於九十四年四月十一日在臺中市○○路四五四號
    二十樓之二十一室所扣得之白色粉末八包，雖經送請行政院
    衛生署管制藥品管理局檢驗結果，並未檢驗出含有海洛因或
    安非他命成分，惟此僅得證明被告丙○○當時在上開住處內
    並無海洛因或安非他命，尚難據此遽而推論被告丙○○並無
    販賣第一級毒品海洛因及第二級毒品安非他命之事實。
  (四)辯護意旨另以卷附之被告丙○○與證人丁○○間之監聽譯文
    內容，並無直接關於毒品交易之對話，證人丁○○雖證述對
    話中之「女的」是海洛因，「男朋友」是安非他命，但為被
    告丙○○所否認，且對話中未提及數量及金錢，難認雙方係
    就毒品交易為商議云云，本件證人丁○○於警詢時已明確證
    述其所傳送之簡訊內容及其與被告丙○○對話內容即係海洛
    因及安非他命交易之內容，再參以被告丙○○於本院審理時
    亦自承伊與證人丁○○係朋友，並無同性戀之關係，亦未與
    丁○○一起買過春等情（見本院卷第一五九頁、第一六一頁
    ），且由證人丁○○與被告丙○○間聯絡內容前後文義觀之
    ，其二人所稱之「女的」及「男朋友」顯係某樣物品之代稱
    ，可見證人丁○○於警詢中所為之證述，並非虛構。
  (五)辯護意旨再以證人丁○○於警詢時證述每次皆向被告丙○○
    購買海洛因一小包一千五百元，安非他命亦同，但衡諸一般
    毒品交易價格，一千五百元所能購得之毒品數量，海洛因約
    為零點二至零點四公克，安非他命則絕不超出一公克，而監
    聽譯文中被告丙○○與證人丁○○之對話中提及「男朋友」
    連袋子十三點八等語，如「男朋友」係指安非他命，以一千
    五百元購買十三點八公克之安非他命，顯不符行情云云，惟
    毒品之交易價格係浮動而非固定不變之狀態，且毒品本身之
    純度亦係影響價格之重要因素，並非單純僅以重量來決定交
    易價格，純質之毒品價格顯然高於經摻入其他成分而被稀釋
    後之毒品，尚難僅憑重量及金額即推論證人丁○○上開證述
    與毒品交易行情不符，而為被告丙○○有利之認定。
  (六)綜上所述，被告所辯伊並未販賣第一級、第二級毒品云云，
    顯係卸責之詞，實無可採。又販賣海洛因、甲基安非他命刑
    責至重，且為警方查緝之重點，被告竟甘冒警方查緝之危險
    而販賣海洛因、甲基安非他命予他人，其必從中獲取不法利
    益，從而，被告販賣第一級毒品海洛因、第二級毒品甲基安
    非他命牟利之犯行應堪認定。
二、查海洛因、甲基安非他命分別為毒品危害防制條例第二條第
    二項第一款、第二款所稱之第一級、第二級毒品，不得持有
    、販賣，被告竟持之以供販賣。故核其販賣海洛因之行為係
    犯毒品危害防制條例第四條第一項之販賣第一級毒品罪，其
    販賣甲基安非他命之行為，則係犯同條例第四條第二項之販
    賣第二級毒品罪，其持有第一級、第二級毒品之低度行為已
    分別被販賣第一、二級毒品之高度行為所吸收，不另論罪。
    又販賣第一級毒品、第二級毒品之刑度分別為死刑或無期徒
    刑以及無期徒刑或七年以上有期徒刑，刑責至重，考其立法
    意旨在於防制毒品危害，維護國民身心健康，但查被告因染
    上毒癮，需要金錢購買毒品，因此鋌而走險販毒，再者，被
    告所販賣之毒品數量尚非鉅量（僅販賣計三千元），若處以
    法定最低度刑，猶嫌過重，本院認被告犯罪情狀不無可憫恕
    之處，爰依刑法第五十九條規定，酌減其刑。其所犯二罪間
    ，犯意各別，構成要件不同，應分別論處，合併處罰。另按
    犯毒品危害防制條例第四條第一項至第二項之罪，供出毒品
    來源，因而破獲者，得減輕其刑，毒品危害防制條例第十七
    條固定有明文。被告丙○○雖於警詢及偵查中供出其毒品上
    游之何俊賢、邱億君，然經本院向本件偵查檢察官函詢結果
    ，邱億君係經過通訊監察查獲其犯罪，與被告丙○○無關，
    且係由同署其他檢察官查獲，而何俊賢經偵查檢察官提訊後
    ，表示當時並不在臺灣境內，身分係遭他人冒用等情，此有
    臺灣臺中地方法院檢察署中檢惠發九四偵第一○一二○七號
    函一紙附卷可參，故被告丙○○尚不符合毒品危害防制條例
    第十七條減刑之規定。爰審酌被告素行、犯罪動機、目的、
    手段、販賣海洛因、甲基安非他命危害治安至鉅及其犯後態
    度等一切情狀，分別量處如主文所示之刑，並定其應執行之
    刑。扣案之海洛因四包（合計淨重六點七一公克，空包裝重
    二點零七公克）及甲基安非他命一包（含袋重二十一點八三
    公克），應依毒品危害防制條例第十八條第一項前段沒收銷
    燬之；又扣案行動電話（含行動電話門號00000000
    00號之ＳＩＭ卡）一支、夾鍊袋一包、藥杓一支、分裝袋
    五包、電子磅秤一台、搗藥器一組，均為被告所有，業據其
    供明在卷，顯均為供販賣毒品所用之物，應依同條例第十九
    條第一項之規定沒收之。至於其他扣案物或不含毒品成分，
    或非屬被告丙○○供其販賣第一級、第二級毒品所用之物，
    或無法證明與販賣第一級、第二級毒品有何關連，自無庸在
    本件諭知沒收，併予敘明。又被告販賣海洛因所得一千五百
    元及販賣甲基安非命所得一千五百元，應依毒品危害防制條
    例第十九條第一項規定，宣告沒收，並諭知如全部或一部不
    能沒收時，以其財產抵償之。
三、被告行為後，刑法及刑法施行法業於九十四年二月二日經總
    統以華總一義字第○九四○○○一四九○一號令修正公佈，
    並於九十五年七月一日施行。按行為後法律有變更者，適用
    行為時之法律，但行為後之法律有利於行為人者，適用最有
    利於行為人之法律，現行刑法第二條第一項定有明文。此條
    規定乃與刑法第一條罪刑法定主義契合，而貫徹法律禁止溯
    及既往原則，係規範行為後法律變更所生新舊法律比較適用
    之準據法，是刑法第二條本身雖經修正，但刑法第二條既屬
    適用法律之準據法，本身尚無比較新舊法之問題，應一律適
    用裁判時之現行刑法第二條規定以決定適用之刑罰法律，先
    予辨明。又以本次刑法修正之比較新舊法，應就罪刑有關之
    共犯、未遂犯、想像競合犯、牽連犯、連續犯、結合犯，以
    及累犯加重、自首減輕暨其他法定加減原因（如身份加減）
    與加減例等一切情形，本於統一性及整體性原則，綜其全部
    罪刑之結果而為比較。次按刑法第五十九條雖由「犯罪之情
    狀可憫恕者，得酌量減輕其刑」，修正為「犯罪之情狀可憫
    恕，認科以最低度刑仍嫌過重者，得酌量減其刑」，此為法
    院就刑之酌減審認標準見解之明文化，非屬法律之變更（最
    高法院九十五年度第八次刑事庭會議決議參照）。茲就本件
    新舊法比較結果說明如下：
  (一)被告行為後，刑法第三十三條第五款業於九十四年二月二日
    以華總一義字第○九四○○○一四九○一號令修正公布，並
    自九十五年七月一日起施行；修正後刑法第三十三條第五款
    規定「罰金：新臺幣一千元以上，以百元計算之。」，與修
    正前刑法第三十三條第五款規定「罰金：一元以上。」不同
    。比較新舊法結果，以舊法較有利於行為人，新法並無對被
    告較為有利之情形，故依刑法第二條第一項前段規定，本案
    關於毒品危害防制條例第四條第一、二項法定刑罰金部分，
    自應適用行為時之法律即修正前刑法第三十三條第五款規定
    決定其罰金部分之法定刑。
  (二)被告行為時，關於死刑之減輕規定，修正前刑法第六十四條
    第二項係規定「死刑減輕者，為無期徒刑，或為十五年以上
    十二年以下有期徒刑。」，修正後刑法第六十四條第二項則
    規定「死刑減輕者，為無期徒刑。」；又關於無期徒刑之減
    輕規定，修正前刑法第六十五條第二項係規定「無期徒刑減
    輕者，為七年以上有期徒刑。」，修正後刑法第六十五條第
    二項則規定「無期徒刑減輕者，為二十年以下十五年以上有
    期徒刑。」，比較新舊法適用結果，自以適用修正前刑法第
    六十四條第二項、第六十五條第二項之減刑規定對被告較有
    利。
  (三)被告行為時，刑法第五十一條第五款數罪併罰時，對於分別
    宣告多數有期徒刑，定應執行刑之規定，原係以：「宣告多
    數有期徒刑者，於各刑中之最長期以上，各刑合併之刑期以
    下，定其刑期。但不得逾二十年。」，而修正後刑法第五十
    一條第五款則規定：「宣告多數有期徒刑者，於各刑中之最
    長期以上，各刑合併之刑期以下，定其刑期。但不得逾三十
    年。」，比較新舊法適用結果，自以適用修正前之刑法第五
    十一條第五款之規定較有利於行為人，依刑法第二條第一項
    前段之規定，仍應依修正前刑法第五十一條第五款之規定，
    定其應執行之刑。
  (四)綜合上述各條文修正前、後之比較，揆諸前揭最高法院決議
    及修正後刑法第二條第一項前段、後段規定之「從舊、從輕
    」原則，綜其全部罪刑之比較，自應一體適用被告行為時之
    法律，即修正前刑法之相關規定，予以論處。
四、公訴意旨另以：被告丙○○於九十三年十二月間某日起至九
    十四年七月一日十五時許查獲止，基於販賣第一級毒品海洛
    因、第二級毒品安非他命營利之概括犯意，以門號0000
    000000號及0000000000號等行動電話接受
    臺中市、臺中縣等地購買毒品者之電話訂購，並約定地點，
    加價以第一級毒品海洛因每小包一千五百元價格（依重量及
    品質而定，均由丙○○事先分裝妥當）、第二級毒品安非他
    命每小包一千五百元價格（依重量及品質而定，均由丙○○
    事先分裝妥當），在前開各地區將第一級毒品海洛因、第二
    級毒品安非他命販賣予丁○○（係指九十三年十二月間某日
    起至九十四年一月二十五日及九十四年一月二十七日起至九
    十四年七月一日十五時許）與姓名年籍不詳綽號分別為「阿
    聰」、「阿偉」、「阿強」及「月林」等之購買者，因認被
    告丙○○涉有毒品危害防制條例第四條第一項、第二項之販
    賣第一級、第二級毒品之罪嫌。惟按犯罪事實，應依證據認
    定之，無證據不得認定犯罪事實；刑事訴訟法第一百五十四
    條第二項定有明文。又認定不利於被告之事實，須依積極證
    據，苟積極證據不足為不利於被告事實之認定時，即應為有
    利於被告事實之認定，更不必有何有利之證據；認定犯罪事
    實所憑之證據，雖不以直接證據為限，間接證據亦包括在內
    ，然而無論直接或間接證據，其為訴訟上之證明，須於通常
    一般之人均不致有所懷疑，而得確信其為真實之程度者，始
    得據為有罪之認定，倘其證明尚未達到此一程度，而有合理
    性之懷疑存在時，即無從遽為有罪之確信（最高法院三十年
    上字第八一六號及七十六年臺上字第四九八號判例參照）。
    次按刑事訴訟法第一百六十一條已於九十一年二月八日修正
    公佈，其第一項規定：檢察官就被告犯罪事實，應負舉證責
    任，並指出證明之方法。因此檢察官對於起訴之犯罪事實，
    應負提出證據及說服之實質舉證責任。倘其所提出之證據，
    不足為被告有罪之積極證明，或其指出證明之方法，無從說
    服法院以形成被告有罪之心證，基於無罪推定之原則，自應
    為被告無罪判決之諭知（最高法院九十二年臺上字第一二八
    號判例參照）。經查：被告丙○○於警詢、偵查及本院審理
    時均否認有販賣毒品之犯行，而依卷附之監聽譯文中雖有對
    象為「阿聰」、「阿偉」、「阿強」及「月林」者，惟公訴
    人並未提供「阿聰」、「阿偉」、「阿強」及「月林」之真
    實姓名、年籍、住址供本院查證。再者被告與「阿聰」、「
    阿偉」、「阿強」及「月林」之通話中，雖有提及「粗的」
    、「麻仔」、「女人」、「女生」、「男生」、「褲子」，
    或數字「一」、「二」、「四千」、「一五」、「三一」、
    「五五」，或數量「二件」、「一盎司」、「半斤」、「半
    個」、「一支」、「大的半個」、「一件半」、「一錢」、
    「半錢」等情形，此有監聽譯文在卷可參，然其真意為何並
    非明確，且各該販賣次數之詳細時間、地點及毒品之重量、
    金額亦一無所悉，而對象究竟係何人，檢察官均未逐一加以
    舉證而為說明。至於被告丙○○與證人丁○○間之通話中，
    雖有提及「女的」、「男朋友」、「查甫」、「查某」、「
    褲子」，或數字「一二」、「一千七」、「六千元」、「二
    千」，或數量「一張」、「一件」、「二組」、「二件」等
    情形，但證人丁○○於警詢時並未就此部分證述其通話內容
    係有關毒品交易之對話，自難僅憑上開語焉不詳之代稱、數
    字及數量即遽而推論被告丙○○有其他販賣海洛因及安非他
    命之事實。況縱認上開代稱、數量及數字是毒品交易之術語
    ，亦難執此遽予認定被告丙○○實際上確有該毒品交易之行
    為，從而尚無法讓本院形成被告丙○○有上開犯行之確信心
    證。此外，復查無其他積極證據足資證明被告於上開時、地
    ，有何販賣第一、二級毒品予丁○○、「阿聰」、「阿偉」
    、「阿強」及「月林」之犯行，此部分犯罪不能證明，本應
    為無罪之諭知，惟公訴人認此與上開起訴經本院判處有罪部
    分，有修正前刑法裁判上一罪之連續犯關係，爰不另為無罪
    之諭知，併此敘明。
據上論斷，應依刑事訴訟法第二百九十九條第一項前段，毒品危
害防制條例第四條第一項、第二項、第十八條第一項前段、第十
九條第一項，刑法第二條第一項前段，第十一條、刑法第五十九
條、修正前刑法第五十一條第五款，判決如主文。
本案經檢察官乙○○到庭執行職務。
中    華    民    國    95    年    10    月    11    日
                  刑事第九庭    審判長法  官  陳得利
                                      法  官  何世全
                                      法  官  余德正
以上正本證明與原本無異。
如不服本判決，應於送達後十日內向本院提出上訴狀（須附繕
本），上訴於臺灣高等法院臺中分院。
                                      書記官  廖日晟
中    華    民    國    95    年    10    月    11    日
附錄論罪科刑法條
毒品危害防制條例第4條第1項、第2項
製造、運輸、販賣第一級毒品者，處死刑或無期徒刑；處無期徒
刑者，得併科新臺幣一千萬元以下罰金。
製造、運輸、販賣第二級毒品者，處無期徒刑或七年以上有期徒
刑，得併科新臺幣七百萬元以下罰金。


司法院資訊處製作；財團法人民間司法改革基金會備份。
